臺灣臺北地方法院刑事判決
111年度交易字第132號
公  訴  人  臺灣臺北地方檢察署檢察官
被      告  錢韋翰


上列被告因過失傷害案件，經檢察官提起公訴（110年度偵緝字
第1777號），本院判決如下：
    主  文
錢韋翰犯汽車駕駛人，無駕駛執照駕車，因過失而致人受傷罪，
處拘役伍拾伍日，如易科罰金，以新臺幣壹仟元折算壹日。
    事  實
一、錢韋翰知悉其並無領有自用小客車之駕駛執照(下稱駕照)，
    竟於民國109年8月19日8時58分許駕駛車牌號碼0000-00號自
    用小客車，欲自臺北市○○區0○○0○○路0段000號對面之興隆路
    4段北往南行向車道旁之路邊停車位起步行駛，本應注意注
    意前後左右有無車輛，並應讓行進中之車輛優先通行，而依
    當時情形天候晴，日間自然光線，路面乾燥無缺陷、無障礙
    物，視距良好，並無不能注意之情事，竟疏未注意而貿然起
    步，向左駛入興隆路4段北往南行向之外側車道，適陳柏廷
    騎駛車牌號碼000-000號普通重型機車，自興隆路4段105巷
    左轉駛入興隆路4段北往南行向之外側車道，沿興隆路北往
    南行向行駛而來，2車因此發生碰撞，致陳柏廷人車倒地，
    受有右小腿多處挫傷、擦傷之傷害。錢韋翰於肇事後，於有
    偵查犯罪權限之公務員尚未發覺何人犯罪前，主動向到場處
    理之警員坦承其為肇事者，自首而接受裁判。
二、案經陳柏廷訴由臺北市政府警察局文山第一分局報告臺灣臺
    北地方檢察署檢察官偵查起訴。
    理  由
甲、程序部分
壹、按法院認為應科拘役、罰金或應諭知免刑或無罪之案件，被
    告經合法傳喚無正當理由不到庭者，得不待其陳述逕行判決
    ，刑事訴訟法第306條定有明文。本案被告錢韋翰經合法傳
    喚，於本院111年9月26日審理期日無正當理由不到庭，亦未
    在監在押，有本院刑事報到單、被告個人戶籍資料查詢結果
    及臺灣高等法院被告前案紀錄表可查（本院交易卷第29、39
    、45-49頁）。而本院斟酌全案情節，認本件係應科拘役之
    案件(詳後述)，揆諸前揭規定，爰不待被告到庭陳述，逕行
    一造辯論判決，先予敘明。
貳、證據能力部分
一、按被告以外之人於審判外之陳述，雖不符刑事訴訟法第159
    條之1至第159條之4規定，而經當事人於審判程序同意作為
    證據，法院審酌該言詞陳述或書面陳述作成時之情況，認為
    適當者，亦得為證據；當事人於法院調查證據時，知有該法
    第159條第1項不得為證據之情形，而未於言詞辯論終結前聲
    明異議者，視為有前項之同意，同法第159條之5定有明文。
    檢察官、被告錢韋翰對於本判決所引用下述被告以外之人於
    審判外之陳述，均未爭執其證據能力，本院審酌該等證據作
    成時之情況，並無不宜作為證據或證明力明顯過低之情事，
    以之作為證據應屬適當，依刑事訴訟法第159條之5第1項規
    定，均得作為證據。
二、本判決所引用之非供述證據，查無違反法定程序取得之情形
    ，依刑事訴訟法第158條之4規定反面解釋，均具證據能力。
乙、實體部分
壹、認定事實所憑之證據及理由
一、訊據被告對於有於上開時、地駕車自路邊停車格開車起步，
    與告訴人陳柏廷所駕機車發生碰撞等情固不爭執，惟否認有
    過失傷害犯行，辯稱：我要將車開出停車格前有看到告訴人
    在我左後方向巷弄內停等紅燈，所以我才將車駛出，且碰撞
    發生時我車頭已將駛出停車格3分之1，告訴人此時從後方撞
    上，是未注意車前狀況來追撞我，不是我去撞他等語。
二、查依證人即告訴人所述，109年8月19日8時58分許，其騎乘
    上開機車從興隆路4段105巷口左轉興隆路4段，沿興隆路4段
    北往南行向行駛外側車道，前揭汽車沒有注意旁邊有車輛，
    直接往左切出來，其駕駛之機車右側遭被告車輛之後照鏡撞
    到，其人車倒地，右小腿多處挫傷等語(偵字卷第13-14、22
    、80頁)，核以被告所陳本件事故前看到告訴人在其左後方
    巷弄內停等紅燈，其將車輛自興隆路4段105號對面的路邊停
    車格開出來，跟告訴人機車發生碰撞等語(偵緝卷第42頁，
    本院審交易卷第78頁)大致相符，復有道路交通事故現場圖
    及現場與車損照片(偵字卷第19-20、33-34頁)可憑，可認被
    告駕車自興隆路4段北往南行向之路邊停車格起步向左切入
    該路段之外側車道，而告訴人自興隆路4段105巷口左轉興隆
    路4段，沿興隆路4段北往南行向外側車道行駛而來，2車遂
    生碰撞。參以被告自承自路邊起步前見到告訴人在其左後方
    停等紅燈，惟其駕車駛入興隆路4段北往南行向外側車道，
    即與告訴人機車發生碰撞，堪認被告駕車於路邊起步至碰撞
    發生前，均未持續注意後方有無行進中來車，並禮讓該車優
    先通行，即貿然駕車自路邊停車格起駛，其有過失自明，而
    告訴人駕駛機車沿此路段外側車道駛至該處因猝不及防，致
    生碰撞，受有前揭傷勢，並有診斷證明書(偵字卷第37頁)可
    參，則被告之過失行為與告訴人之上揭傷害結果間，當有相
    當因果關係無訛。
　　被告辯稱告訴人未注意車前狀況，使肇致本件事故等語，並
    不可採。
三、按起駛前應顯示方向燈，注意前後左右有無障礙或車輛行人
    ，並應讓行進中之車輛行人優先通行，道路交通安全規則第
    89條第1項第7款定有明文。查被告並未考領駕駛執照，有道
    路交通事故調查報告表(二)可據(偵字卷第26頁)，然其為身
    心健全、具有一定教育程度及社會經驗之成年人，對於上開
    規定自應知悉，駕車時即應注意並確實遵守。而本案道路交
    通事故發生時當時情形天候晴，日間自然光線，路面乾燥無
    缺陷、無障礙物，視距良好，有道路交通事故調查報告表(
    一)可按（偵字卷第25頁），足徵被告並無不能注意之情事
    。然被告竟疏未注意禮讓行進中之告訴人機車先行，貿然自
    路邊停車格起訴而切入車道，適告訴人騎乘機車自後方行駛
    而至，見狀閃避不及而生碰撞，致人車倒地，足認被告就本
    件事故之發生顯有過失，此觀本案經送臺北市政府車輛行車
    事故鑑定會鑑定，鑑定結果認被告駕駛上開汽車，起駛前不
    讓行進中之車輛先行為肇事原因，為與本院相同認定，此有
    該鑑定會鑑定意見書(會議時間111年5月20日，案號0000000
    000號)可稽（本院審交易卷第85-87頁），益徵被告確有自
    路邊停車位駕車起步行駛，未注意禮讓行進中之車輛優先通
    行，而有過失。
四、綜上所述，本案事證明確，被告犯行堪以認定，應依法論科
    。
貳、論罪科刑
一、本件事故發生時，被告未領有合格駕照而駕車，係屬無駕駛
    執照駕車。是核被告所為，係犯道路交通管理處罰條例第86
    條第1項、刑法第284條前段之無駕駛執照駕車，因過失而傷
    害人罪，並應依上開條例之規定加重其刑。
二、被告肇事後，於其犯罪行為未為有偵查權限之機關發覺前，
    即向前來處理車禍事宜之警員承認肇事，有道路交通事故
    肇事人自首情形紀錄表可憑（偵字卷第28頁），足見其係於
    有偵查犯罪職權之機關或公務員發覺其犯罪前，主動向到場
    之員警表明其係肇事車輛之駕駛人，並接受裁判，核與自首
    規定相符，應依刑法第62條前段規定，減輕其刑，並先加後
    減之。
三、爰以行為人之責任，審酌被告無照駕車，貿然自路邊起步而
    未讓行進中之告訴人機車先行，肇致本件事故，使告訴人受
    有上揭傷害，而被告犯後未坦承犯行，迄今未賠償告訴人等
    一切情狀，量處如主文所示之刑，並諭知易科罰金之折算標
    準。
據上論斷，應依刑事訴訟法第299條第1項前段、第306條，判決
如主文。
本案經檢察官蔡沛珊偵查起訴，檢察官林安紜到庭執行職務
中　　華　　民　　國　　111 　年　　10　　月　　31　　日
　　　　　　　　　刑事第八庭    法　官　李陸華
上正本證明與原本無異。 
如不服本判決應於收受送達後20日內向本院提出上訴書狀，並應
敘述具體理由；其未敘述上訴理由者，應於上訴期間屆滿後20日
內向本院補提理由書（均須按他造當事人之人數附繕本）「切勿
逕送上級法院」。告訴人或被害人如對於本判決不服者，應具備
理由請求檢察官上訴，其上訴期間之計算係以檢察官收受判決正
本之日期為準。 因疫情而遲誤不變期間，得向法院聲請回復原
狀。
                                書記官  張閔翔 
中　　華　　民　　國　　111 　年　　11　　月　　1 　　日
附錄本判決論罪科刑法條：
道路交通管理處罰條例第86條第1項
汽車駕駛人，無駕駛執照駕車、酒醉駕車、吸食毒品或迷幻藥駕
車、行駛人行道或行經行人穿越道不依規定讓行人優先通行，因
而致人受傷或死亡，依法應負刑事責任者，加重其刑至二分之一
。
中華民國刑法第284條
因過失傷害人者，處一年以下有期徒刑、拘役或十萬元以下罰金
；致重傷者，處三年以下有期徒刑、拘役或三十萬元以下罰金。